臺灣高雄地方法院高雄簡易庭裁定
111年度雄秩字第23號
移送機關    高雄市政府警察局苓雅分局
被移送人    陳立言



上列被移送人因違反社會秩序維護法案件，經移送機關於民國11
1 年1 月18日以高市警苓分偵字第11170014600 號移送書移送審
理，本院裁定如下：
    主      文
陳立言攜帶經主管機關公告查禁之器械，處罰鍰新臺幣壹萬元。
扣案之長槍壹把、短槍壹把、瓦斯鋼瓶肆瓶、瓦斯罐貳瓶、西瓜
刀貳把、伸縮警棍壹支均沒入。
    事實及理由
一、移送意旨略以：警方於民國111 年1 月1 日0 時15分獲報在
    高雄市○○區○○路00號前，有人燃放鞭炮並持有短槍（下稱系
    爭短槍），警方到場未發現行為人，經調閱監視器追查，發
    現被移送人於燃放煙火後駕駛車牌號碼000-0000號自小客車
    （下稱系爭汽車）離去，警方循線於同日0 時30分許，在高
    雄市○○區○○路000號前發現被移送人及系爭汽車，經警方檢
    視系爭汽車，於目視可及處發現車內放置長（下稱系爭長槍
    ）、短（下稱系爭短槍）空氣槍各1 把、瓦斯鋼瓶4 瓶、瓦
    斯罐2 瓶、伸縮警棍1 支、西瓜刀2 把（下合稱系爭扣押物
    ），因認被移送人違反社會秩序維護法第63條第1 項第1 款
    、第63條第1 項第8 款、第65條第3 款之規定，爰移請裁處
    等語。
二、按無正當理由攜帶具有殺傷力之器械者，處3 日以下拘留或
     新臺幣（下同）3 萬元以下罰鍰，社會秩序維護法第63條
    第1 項第1 款定有明文。依上揭法條所規範之要件，判定被
    移送人有無違反該款之行為，首須被移送人有攜帶行為，次
    審酌該攜帶行為是否係無正當理由，再衡量被移送人攜帶行
    為所處時空，因被移送人於該時空有攜帶該類器械，而使該
    時空產生安全上危害。亦即，就被移送人客觀上之攜帶行為
    ，依其攜帶之目的，考量被移送人攜帶當時言詞舉動、時間
    、地點、身分等因素，據以認定其是否已構成上開條款之非
    行。次按，製造、運輸、販賣、攜帶或公然陳列經主管機關
    公告查禁之器械者，處3 日以下拘留或3 萬元以下罰鍰，社
    會秩序維護法第63條第1 項第8 款亦有明定。又警械之種類
    及規格，由行政院定之；另警械非經內政部或其授權之警察
    機關許可，不得定製、售賣或持有，違者由警察機關沒入，
    警械使用條例第1 條第3 項及第14條第1 項前段亦分別規定
    甚明。復以「鋼（鐵）質伸縮警棍」乃行政院95年5 月30日
    院臺治字第0950023739號函公布之「警察機關配備警械種類
    及規格表」所定警械，是鋼質伸縮警棍除依法令之特定人可
    為持有外，非經許可不得定製、售賣或持有，屬社會秩序維
    護法第63條第1 項第8 款所稱「經主管機關公告查禁之器械
    」。再按，無正當理由，攜帶類似真槍之玩具槍，而有危害
    安全之虞者，處3 日以下拘留或1萬8,000元以下罰鍰，社會
    秩序維護法第65條第3 款定有明文。而依上揭法條所規範之
    要件，認定被移送人有無違反該行為，首須被移送人有攜帶
    行為，次審酌該攜帶行為是否係無正當理由，再衡量被移送
    人攜帶行為所處時空，因被移送人於該時空有攜帶該類器械
    ，而使該時空產生安全上危害，亦即就被移送人客觀上之攜
    帶行為，依其攜帶行為之目的，考量行為人攜帶當時言詞舉
    動、時間、地點、身分等因素，據以認定其是否已構成該行
    為。
三、經查，上開移送事實業據被移送人於警詢時坦承不諱，並有
     高雄市政府警察局苓雅分局扣押筆錄、扣押物品目錄表、
    系爭扣押物照片附卷可佐，其所為違反社會秩序維護法之非
    行分述如下：
（一）扣案之西瓜刀，其刀刃為金屬製品，質地堅硬，刀刃扁平
      鋒利，顯可為攻擊他人之武器，如持之朝人揮砍，實足以
      對他人之生命、身體安全構成威脅，核屬社會秩序維護法
      第63條第1 項第1 款所定具有殺傷力之器械無訛。被移送
      人於深夜時分攜帶扣案西瓜刀2 把，駕駛系爭汽車於街上
      遊蕩，客觀上已具有妨害社會安寧秩序及危害社會大眾之
      生命安全之虞，難認其攜帶扣案之西瓜刀有何正當理由，
      是被移送人違反社會秩序維護法第63條第1 項第1 款之非
      行，洵堪認定。
（二）扣案之伸縮警棍係金屬材質，有照片附卷可憑，揆諸上揭
      說明，確屬「非經內政部許可不得定製、售賣或持有之警
      械」，即業經主管機關公告查禁之器械，被移送人前開違
      反社會秩序維護法第63條第1 項第8 款之違序事實，堪予
      認定。　　
（三）扣案系爭短槍經測試可發射彈丸，但未貫穿監測板，而扣
      案系爭長槍經移送機關測試，因槍枝故障而無法射擊，有
      空氣槍動能初篩報告表2 份在卷足憑。被移送人雖辯稱其
      係為參與生存遊戲而購入系爭長、短槍云云，惟被移送人
      於燃放煙火之際竟同時取出系爭短槍把玩示人，其雖未以
      之傷及他人財產或身體，仍足令一般人感覺生命及身體法
      益受到威脅，業已致生危害公共秩序、社會安寧之危險，
      堪認有危害安全之虞而無正當理由；另系爭長槍為警查獲
      時，雖係放置於系爭汽車內並未顯露於外，且被移送人於
      移送意旨所載時、地，並未持扣案之系爭長槍指向他人或
      朝他人射擊，亦無持之公然示眾或恫嚇他人，然系爭長、
      短槍係俱於系爭汽車內同時查獲，被移送人取其一公然示
      眾，業經民眾發現並通報警員到場處理，顯見已危害公共
      秩序及社會安寧至鉅，堪認被移送人同時攜帶系爭長、短
      槍已有危害安全之虞而無正當理由，是被移送人前開置辯
      之詞，委難採憑，核被移送人所為，係違反社會秩序維護
      法第65條第3 款所定無正當理由，攜帶類似真槍之玩具槍
      ，而有危害安全之虞之非行。 
四、綜上，核被移送人所為，係違反社會秩序維護法第63條第1 
    項第1 款、第8 款、第65條第3 款等非行。按社會秩序維護
    法第24條規定：「違反本法之數行為，分別處罰。但於警察
    機關通知單送達或逕行通知前，違反同條款之規定者，以一
    行為論，並得加重其處罰。一行為而發生二以上之結果者，
    從一重處罰；其違反同條款之規定者，從重處罰。」，則本
    件被移送人無正當理由，以一個意思決意，同時攜帶具殺傷
    力之西瓜刀2 把、經主管機關公告查禁之警棍1 支、類似真
    槍之玩具槍即系爭長、短槍各1 把，而有危害安全之虞之行
    為，發生2 種以上之結果，學理上稱為想像競合，應依社會
    秩序維護法第24條但書之規定從一重處罰。準此，爰比較社
    會秩序維護法第63條第1 項第1 款、第8 款、第65條第3款
    之量罰後，自應適用違反情節較重之社會秩序維護法第63條
    第1 項第8 款規定論處。爰審酌被移送人之違序情節、智識
    、暨其行為後態度等一切情狀，裁處如主文所示之罰緩，以
    資儆懲。 
五、扣案之系爭長、短槍各1 把、西瓜刀2 把、瓦斯鋼瓶4 瓶、
    瓦斯罐2 瓶均為被移送人所有，且係供違反本法行為所用之
    物，業據被移送人供述在卷，爰依社會秩序維護法第22條第
    3 項前段之規定，併予宣告沒入。另扣案之伸縮警棍1 支係
    屬查禁物，依同法第22條第1 項第2 款、第2 項後段規定，
    不問屬於被移送人與否，沒入之。
六、依社會秩序維護法第45條第1 項、第63條第1 項第1 款、第
    63條第1 項第8 款、第65條第3款、第24條第3 項、第22條
    第1 項第2 款、第2 項後段、第3 項前段，裁定如主文。 
中　　華　　民　　國　　111 　年　　4 　　月　　29　　日
                  高雄簡易庭  法　　　官  饒志民
以上正本係照原本作成。
如不服本裁定，得於裁定書送達之翌日起5 日內，以書狀敘述理
由，向本庭提出抗告。 
中　　華　　民　　國　　111 　年　　4 　　月　　29　　日
                              書　記　官  史華齡